【裁判字號】    91,重上,163
【裁判日期】    920117
【裁判案由】    清償借款
【裁判全文】
臺灣高等法院臺中分院民事裁定  九十一年度重上字第一六三號
      上  訴  人  甲○○
      被上訴  人  合作金庫銀行股份有限公司
      法定代理人  梁成金
右當事人間清償借款事件，上訴人對於中華民國九十一年九月二十七日臺灣彰化地方
法院第一審判決（民國九十年度重訴字第四五八號），提起上訴，本院裁定如左：
      主      文
上訴駁回。
第二審訴訟費用由上訴人負擔。
      理      由
一、本件上訴人提起上訴，未繳納第二審裁判費，經原第一審法院以裁定限期命其於
    七日內補正，逾期即駁回其上訴，上訴人業於民國九十一年十月二十三日收受該
    裁定正本，有送達證書存卷可按，其後上訴人雖就本件訴訟聲請訴訟救助，但經
    本院以九十一年度聲字第七十二號民事裁定予以駁回，上訴人對該駁回訴訟救助
    之裁定提起抗告，亦因逾期經本院於九十二年一月十日裁定駁回其抗告在案。茲
    已逾限甚久，上訴人仍未遵行補繳第二審裁判費，其上訴自不合程式，其情形雖
    可補正，但已經原第一審法院命其補正而未補正，本院自無庸再定期間先命補正
    ，即逕以裁定駁回之。
二、按駁回訴訟救助聲請之裁定確定前，第一審法院不得以原告未繳納裁判費為由駁
    回其訴，固為民事訴訟法第一百零九條之一所明定，惟該法條既僅侷限於第一審
    法院不得為之，且將條次編列於總則編規定，參諸其立法說明理由，自屬有意排
    除第二審程序而不得適用，最高法院八十九年七月二十五日八十九年度第七次民
    事庭會議決議參照；因此，當事人提起第二審上訴時，始聲請訴訟救助之情形，
    法院駁回其聲請後，是否不待駁回之裁定確定後，逕以上訴人未繳納裁判費為由
    駁回其上訴，則由法院斟酌其敗訴原因、上訴理由及資力決定之，自不待言。查
    上訴人前因另案亦曾聲請訴訟救助，經本院以九十一年度聲字第六號民事裁定駁
    回其聲請，並據最高法院九十一年度台抗字第三一四號民事裁定駁回抗告而告確
    定，此觀本院九十一年度聲字第七十二號卷內所附各該裁定影本即明，本院參酌
    上訴人對於本院九十一年度聲字第七十二號駁回其訴訟救助聲請之裁定提起抗告
    ，復因抗告逾期而經裁定駁回等情，因認得不待該駁回之裁定確定後，逕以上訴
    人未繳納裁判費為由，駁回其上訴，併予敘明。又上訴人固表明其上訴理由非基
    於上訴人個人之抗辯云云，然因其上訴並不合法，尚難因此即認其上訴對於其餘
    之共同當事人即郭淑芬亦有效力，附此敘明。
三、據上論結，本件上訴為不合法，爰依民事訴訟法第四百四十四條第一項前段、第
    九十五條、第七十八條，裁定如主文。
中      華      民      國    九十二    年      一      月     十七     日
~B1民事第一庭審判長法  官  林陳松
~B2                法  官  王重吉
~B3                法  官  李寶堂
右為正本係照原本作成。
如不服本裁定應於裁定送達後十日內向本院提出抗告理由狀（須按他造人數附具繕本
），並繳納抗告裁判費新臺幣肆拾伍元及送達用雙掛號郵票拾份（每份拾肆元）。
~B                書記官  廖次芬
中      華      民      國    九十二    年      一      月     二十     日
                                                                        Ｙ


司法院資訊處製作；財團法人民間司法改革基金會備份。
